臺灣桃園地方法院民事判決　　　　　　　95年度訴字第2030號
原　　　告　甲○○
訴訟代理人　乙○○
被　　　告　丙○○
上列當事人間因過失傷害案件，原告提起刑事附帶民事訴訟請求
損害賠償，經本院刑事庭以95年度桃交附字第43號裁定移送前來
，本院於民國96年2 月13日言詞辯論終結，判決如下：
    主  文
被告應給付原告新臺幣貳拾捌萬參仟陸佰肆拾陸元。
原告其餘之訴駁回。
訴訟費用由被告負擔百分之四十七，餘由原告負擔。
本判決第一項得假執行。
原告其餘假執行之聲請駁回。
    事  實
甲、原告方面：
一、聲明：
  (一)被告應給付原告新台幣（下同）598,948 元，及自起訴狀繕
    本送達翌日起至清償日止，按週年利率5 ％計算之利息。
  (二)願供擔保，請准宣告假執行。
二、陳述：
  (一)原告於民國94年9 月27日清晨外出運動，於5 時許行經桃園
    縣蘆竹鄉坑口村20鄰81號之1 前之產業道路，遭被告駕駛車
    牌號碼HM-2200 號之自用小客車撞擊，造成原告頭皮外掀撕
    裂22公分、鼠蹊部撕裂傷21公分，腸骨、恥骨骨折及右膝關
    節部分骨折併前後十字韌帶斷裂、臉部及身體多處挫傷。被
    告之過失傷害行為業經鈞院刑事庭以95年度桃交簡字第110
    號判決有罪確定在案。
  (二)原告受傷後經送林口長庚醫院急救始挽回生命，復於同年12
    月11日住院進行膝關節人工韌帶更換及骨折部分修補手術，
    惟身體已無法恢復既有健康狀況，至今行走尚須扶持，蹲坐
    困難。爰依民法第191 條之2 、第193 條第1 項及第195 條
    之規定，請求被告賠償下列損害：
    1.醫療費用：101,389元。
    2.醫療期間醫療用品：3,129元。
    3.半年復健醫療費用：6,000元。
    4.中藥調理藥品費用：3,750元。
    5.車禍調養半年營養費用：60,000元。
    6.住院及門診往返車資：共23趟，合計6,900元。
    7.其他費用（加油及停車費）：6,680元。
    8.住院特別看護費用：39,100元。
    9.住院門診照護工作損失：家屬月薪6 萬元，照護26日，合
      計損失52,000元。
    10.半年居家照護工作損失：120,000元。
    11.精神慰撫金：原告車禍迄今頭顱面遺留疤痕，右腿仍不良
      於行，蹲坐困難，身心受創嚴重，復健之日猶不可期，爰
      請求200,000 元。
三、證據：提出醫療費用收據18件、收據證明書3 件、免用統一
    發票收據1 件、統一發票42件、代收款專用繳款證明1 件、
    免用發票收據4 件、診斷證明書3 件（均為影本）、相關費
    用一覽表1 件為證。
乙、被告方面：
    被告未於言詞辯論期日到場，亦未提出準備書狀，作何聲明
    或陳述。
丙、本院依職權向財政部臺灣省北區國稅局桃園縣分局、臺灣省
    南區國稅局臺東縣分局函查兩造所得及財產歸戶資料，及向
    林口長庚醫院函查原告之傷勢是否須看護及其期間等事項；
    並調閱本院95年桃交簡字第110 號刑事偵審案卷；
    理  由
壹、程序部分：本件被告經合法通知，無正當理由，未於言詞辯
    論期日到場，核無民事訴訟法第386 條各款所列情形，爰依
    原告聲請，由其一造辯論而為判決。
貳、實體部分：
一、本院判斷：
  (一)本件原告因被告肇事車禍受傷之事實，業據提出診斷證明書
    為證，並經本院依職權調閱本院95年度桃交簡字第110 號被
    告過失傷害案件卷宗核閱屬實；被告未於言詞辯論期日到場
    ，亦未提出書狀作何聲明、陳述以供本院審酌，本院綜合上
    開事證堪認原告之主張為真正。
  (二)原告得請求之賠償數額：
    被告駕駛汽車撞擊原告，致原告受有傷害，原告請求被告賠
    償因此所生之損害，自屬有據。茲就原告請求之各項損害金
    額審酌如下：
  1.醫療費用：
    原告主張因本件車禍受傷已支出醫療費101,389 元、醫療用
    品3,129 元，有醫療費用單據在卷可憑；又原告因韌帶斷裂
    重建需復建治療，有長庚醫院林口分院長庚法字第0103號函
    在卷可稽（見本院卷第62頁）；原告請求醫療費用101,389
    元、醫療用品3,129 元及復建費用6,000 元，應予准許。另
    原告主張中藥調理藥品費用3,750 元、調養費用60,000元，
    並無證據證明此部分費用是為醫療所必需，此部分不予准許
    。
  2.看護費：
    按被害人因受傷需要隨身看護，而由親屬、配偶等看護時，
    雖無現實看護費之支付，亦未受支付之請求，仍應認被害人
    受有看護費之損害。查原告因車禍於94年9 月27日急診住院
    治療，至94年10月15日出院，於住院期間需他人照料生活起
    居，出院後之復原期間因行動不便，亦需他人照料，就相同
    病症而言，骨折處之癒合至少需4 個月，韌帶重建亦需復建
    治療，至少須使用拐杖3 個月，故病患至少有3 個月行動較
    為不便等情，有長庚醫院林口分院長庚法字第0103號函在卷
    可稽。是原告有住院之事實，且原告腿部受傷，確造成行動
    不便，有需要看護輔助，應以行動不便之3 個月期間計算，
    而原告於住院期間僱請特別看護支付住院特別看護費用39,1
    00元，有收據證明書在卷可稽；又扣除住院期間，原告於居
    家療養期間須看護之期間為2 月又10日，依原告請求居家照
    護以每月20,000元計算，此部分費用以46,667元為屬合理；
    依此計算看護費用85,767元，應予准許。另原告於住院期間
    固須照護，惟特別看護應以1 人為必要，原告於住院期間既
    已僱請特別看護並支付看護費用，原告復請求家屬照護之工
    作損失，難令被告負擔，是原告請求住院期間家屬之薪資損
    失及逾上開3 個月期間之特別照護，不應准許。
  3.交通費車資：
    原告主張醫療期間多次門診往返車資，共支出交通費6,900
    元，此部分請求，應予准許。另原告既已請求交通費損失，
    復請求醫療期間汽車加油及停車費用6,680 元，顯就交通費
    為重複之請求，此部分不應准許。
  4.非財產上損害賠償：
    按非財產上之損害賠償，應以實際加害之情形、被害人所受
    精神上痛苦之程度、賠償權利人之身分地位、經濟能力，並
    斟酌賠償義務人之經濟狀況、可歸責之程度等定之。查原告
    為19年8 月15日生，職業家管，有財產；被告為72年11月23
    日生，教育程度高中畢業，業工，無財產；有附於刑事偵查
    卷宗調查筆錄及本院卷附財產歸屬資料清單可參（見本院卷
    第41-44 、47頁）；又審酌原告因本件車禍造成行動上不便
    ，為治療身體傷害多次往返醫院就診、期間，及被告之過失
    程度等一切情狀，認原告請求以15萬元為適當，超逾部分，
    則不予准許。
  5.綜上所述，被告應賠償原告之損害額共計353,185 元（計算
    式：醫療費用110,518 元＋看護費85,767＋交通費6,900 元
    ＋慰藉金150,000 ＝353,185 元）。
  (三)強制責任險之扣除：
    按保險人依本法規定給付之保險金，視為加害人或被保險人
    損害賠償金額之一部分；加害人或被保險人受賠償請求時，
    得扣除之，強制汽車責任保險法第32條定有明文。是保險人
    依此法規定給付之保險金，視為加害人或被保險人損害賠償
    金額之一部分，加害人或被保險人受賠償請求時，得扣除之
    。又同法第29條第2 項亦規定：加害人或被保險人先行賠償
    之金額，除約定不得扣除者外，保險人於本法規定之保險金
    額範圍內歸墊。從而保險人所給付受益人之保險金，可視為
    被保險人或加害人所負損害賠償金額之一部分，受害人倘已
    自保險金獲得滿足，自不得又對被保險人或加害人再事請求
    （最高法院90年度台上字第825 號裁判意旨參照）。經查原
    告可自強制汽車責任保險之保險人領得本件車禍之保險金為
    69,539元，即將於96年3 月上旬核撥，為原告自承在卷，該
    部分保險給付應視為被告賠償之一部分，依前揭說明，原告
     請求之金額自應扣除其已領取之保險金，則原告尚得請求之
    損害額為萬283,646 元（353,185 －69,539＝283,646）。
    原告逾此之請求，即非正當。
  (六)原告依據侵權行為之法律關係，請求被告給付原告283,646
    元為有理由，應予准許。逾此範圍之其餘請求則不予准許，
    應予駁回。
  (七)假執行之宣告：本件原告勝訴部分，因所命給付之金額未逾
    50萬元，應由本院職權宣告假執行。至於原告敗訴部分，其
    假執行之聲請失所依附，不予准許。
二、本件事證已經明確，雙方其餘主張或陳述，於本件判決結果
    並無影響，不再一一論述。
三、本件原告之訴，為一部有理由，一部無理由，依民事訴訟法
    第79條、第385 條第1 項前段、第389 條第1 項第5 款，判
    決如主文。
中　　華　　民　　國　　96　　年　　3 　　月　　 8　　日
                  民事第二庭    法　官　蔡寶樺
以上正本，係照原本作成。
如對本判決上訴，須於判決送達後20日內向本院提出上訴狀
中　　華　　民　　國　　96　　年　　3 　　月　　 8　　日
                                書記官　謝至菁
